臺灣臺南地方法院刑事判決　　　　　　　　　　　　　九十二年度訴字第九三六號
　　公　訴　人　臺灣台南地方法院檢察署檢察官
　　被　　　告　戊○○
　　選任辯護人　曾仁勇
右列被告因偽造貨幣案件，經檢察官提起公訴（九十二年度偵字第四七五八號），本
院判決如左：
    主  文
戊○○共同連續行使偽造之通用紙幣，處有期徒刑年陸月。扣案之偽造壹仟元通用
紙幣拾柒張（其中號碼ＢＮ００六九０六ＹＦ壹張、ＢＮ００六０００ＹＦ玖張、Ｂ
Ｎ００六九００ＹＦ柒張）均沒收。
    事  實
一、戊○○（綽號「肉仔」）與甲○○（業經臺灣高等法院台南分院判決確定）共同
    基於行使偽造通用紙幣之概括犯意聯絡，於九十二年三月五日上午八、九時許，
    由戊○○駕駛車號ＦＧ─五二八０號之自小貨車搭載甲○○，及甲○○所使用之
    車牌號碼ＱＲＹ─七四二號輕型機車，從台北縣三重市南下至台南縣新化鎮，欲
    以面額新台幣（下同）一千元之偽造通用紙幣向檳榔攤購買檳榔、香菸方式，換
    取真鈔。二人到達台南縣新化鎮後，戊○○遂交付甲○○一個放有面額一千元之
    偽造通用紙幣十八紙之紅包袋，由甲○○出面換取真鈔，並約定事成之後，在台
    南縣新化鎮○○路與忠孝路口之青果市場會合，一起北上。甲○○乃騎駛上開機
    車，先後持前開偽造面額一千元之通用紙幣，於下列時間，前往如次地點，連續
    向檳榔攤購買小額檳榔、香菸，換取找回之真鈔或硬幣：（一）於九十二年三月
    五日中午十二時至同日下午一時間之某時許，在台南縣新化鎮不詳地點、不詳之
    人所經營之檳榔攤，購買檳榔一包，價格五十元，該人並找其九百五十元。（二
    ）於同日中午十二時五十三分許，在台南縣新化鎮○○路六一二號丙○○所經營
    之「江鴻檳榔攤」，購買大衛杜夫牌香菸一包，價格六十元，丙○○並找其九百
    四十元（五百元一張、一百元四張、十元硬幣四枚）；（三）同日中午十二時五
    十五分許，在台南縣新化鎮○○路一五一號乙○○○所經營之「水叮噹檳榔攤」
    ，購買檳榔一包，價格五十元，乙○○○找其九百五十元（五百元一張、一百元
    四張、十元硬幣四枚）；（四）於同日下午一時許，在台南縣新化鎮○○路九六
    號之九辛○○所經營之「千惠檳榔攤」，購買檳榔一包，價格五十元。適因乙○○○發覺甲○○所使用之前開千元紙鈔係偽鈔報警處理，而經警於辛○○欲找甲○○九百五十元時，當場查獲上情，且循線扣得前開偽造通用紙幣三張（其中號
    碼ＢＮ００六九０六ＹＦ一張、ＢＮ００六九００ＹＦ二張）、大衛杜夫香煙一
    包及現金二千八百元，並於同年月十二日晚上八時四十分許，經甲○○帶同警方
    前往台南縣新化鎮太平里之墓園，再起出扣案之面額一千元偽造通用紙幣十四張
    （其中號碼ＢＮ００六０００ＹＦ九張、ＢＮ００六九００ＹＦ五張）。
二、案經臺灣臺南地方法院檢察署檢察官自動檢舉偵查起訴。
    理  由
一、訊據被告戊○○固供承有於右揭時、地，駕駛車號ＦＧ─五二八０號之自小貨車
    搭載甲○○，及甲○○所使用之車牌號碼ＱＲＹ─七四二號輕型機車，從台北縣
    三重市南下至台南縣新化鎮，並約定於當天下午四、五時許，在台南縣新市青果
    市場等候甲○○一起北上。伊有依約至該處等候甲○○，但等到晚上七點多仍等
    不到王乾林，即自行北上等情不諱，惟矢口否認有共同行使偽造通用紙幣之犯行
    ，辯稱：伊沒有交付甲○○十八張偽造千元紙幣，甲○○的行為伊均不知情，伊
    當天是要去嘉義看手及申請戶籍謄本云云。
二、惟查：
  (一)被告戊○○於九十二年三月五日上午八、九時許，駕駛車號ＦＧ─五二八０號之
    自小貨車搭載證人即共犯甲○○及甲○○使用之車牌號碼ＱＲＹ─七四二號輕型
    機車南下，於同日中午抵達台南縣新化鎮青果市場，將甲○○放下車後，即拿偽
    鈔給甲○○，要甲○○去購買香菸、檳榔等物，並指示甲○○找地方將錢藏起來
    ，每次拿二張出來使用，用完再去拿，身上不要帶那麼多偽鈔，於事成之後，再
    前往青果市場找被告一起北上等情，業據證人甲○○於本案審理時證述及另案警
    、偵訊、法院審理時迭述甚詳（見本院卷第六十至六六頁；台南縣警察局新化分
    局警卷第一至三頁；臺灣臺南地方法院檢察署九十二年度偵字第三一二二號卷第
    十五、十六頁；本院九十二年度聲羈字第六四號卷第三、四頁；本院九十二年度
    訴字第五三一號卷第七、三四至三六頁；臺灣高等法院台南分院九十二年度上訴
    字第七三七號卷第二三至二五、第一二九頁）。而甲○○於右揭時、地持千元偽
    鈔，分別向被害人丙○○、乙○○○、辛○○及另一不詳姓名年籍之人購買香菸
    、檳榔等物，該不詳姓名年籍之人及被害人丙○○、乙○○○並分別找其九百五
    十元、九百四十元及九百五十元之零錢，嗣於甲○○向被害人辛○○購買檳榔一
    包，等待找回九百五十元時，為警據報趕往查獲等情，亦據證人甲○○、台南縣
    警察局新化分局新化派出所警員丁○○及被害人丙○○、乙○○○、辛○○於警
    詢、本案及另案審理時證稱無訛（見偵卷第七至十四頁；本院卷第一五九至一六
    ０頁；本院九十二年度訴字第五三一號卷第三四至三七頁）。參以被告於偵查中
    供承（０九三０）三四五八一０號行動電話係其使用，經檢察官調取該行動電話
    通話紀錄顯示，於九十二年三月五日十六時五十二分許，迄同日十九時三十分許
    ，發送及接收通話之基地台均在台南縣新化鎮○○街一六九號九樓屋頂及同鎮○○路五三三號六樓屋頂等情，有遠傳電信股份有限公司檢送上開行動電話通聯紀
    錄在卷可稽（見偵卷第八一、八二頁）。足見被告於該日下午確有到過台南縣新
    化鎮之青果市場。被告嗣於本院審理時雖改口供承當日確有至該處無誤，惟其於
    偵查中辯稱該日未到過台南縣新化鎮云云，顯係知悉證人甲○○於該鎮為警查獲
    ，恐遭人起疑而心虛為不實陳述，灼然甚明。再且，證人即甲○○之妹婿蔡世欽
    於另案審理時證稱：「當時被告（即甲○○）在台南看守所禁見時，戊○○有去
    我家，問我被告的事，過一段時間，他拿三萬元給我，要我如果找到被告給他買
    東西吃，後來我接到台南地檢署羈押通知，就跟戊○○說被告被羈押，他就要我
    拿這三萬元添加去交保。．．．（辯護人問：以後戊○○有無再拿錢給被告？）
    有的。（辯護人問：拿多少？）二萬元。（辯護人問：為何拿二萬元？）他的意
    思是要被告擔罪，他拿給被告，被告不拿，拿給我，我也不拿，後來被告也沒拿
    。」等語（見本院卷第一一八、一一九頁），即戊○○於本院及另案審理時亦自
    承有拿三萬元給證人蔡世欽等情，雖辯稱係借予蔡世欽云云（見本院卷第一六六
    頁；臺灣高等法院台南分院九十二年度上訴字第七三七號卷第一二三頁），然被
    告自承與證人蔡世欽不熟識，且與本案無涉，何以無故前往蔡世欽住處，主動貸
    以蔡世欽三萬元，而未取得任何借貸之憑據？而證人蔡世欽又豈有做出陷己於不
    利處境，又無法使證人甲○○能夠脫免刑責之不實證述之理？凡此均與常情有違
    ，應以證人蔡世欽證稱被告於本件案發後，以五萬元為代價要求證人甲○○一人
    擔罪之情節較為可採。稽核本院前揭調查證據所得，證人甲○○上開證述，堪認
    與事實相符，應足採信。此外，復有扣案之現金共二千八百四十元、大衛杜夫香
    煙一包、偽造千元紙鈔十七張（其中三張係自被害人丙○○等三人經營之檳榔攤
    起出查扣，其餘為甲○○帶警至藏放之墓園起出查扣）、車籍查詢資料及贓物認
    領保管單等可資佐證（見偵卷第十九至二一頁；九十二年度他字第四五四號卷第
    六、九頁）。而前開扣案之紙幣十七張（其中號碼ＢＮ００六九０六ＹＦ一張、
    ＢＮ００六０００ＹＦ九張、ＢＮ００六九００ＹＦ七張）經中央銀行發行局鑑
    定結果：該批壹仟元偽鈔均以彩色噴墨方式仿印，無隱藏字及凹版印紋凸起效果
    ；紙質與真鈔不同，以螢光筆繪製依紙張螢光纖維絲，水印以灰色墨在紙張背面
    仿造，安全線以彩色噴墨在紙張背仿製，另以黏貼箔膜（含面額數字）仿鈔券正
    面五段裸露部分，無折光變色效果；左下角面額數字以亮光物質依折光變色油墨
    ，無折光變色反應等，均屬偽造紙幣之事實，亦有該局九十二年四月十日台央發
    字第０九二００二二五四０號函一紙可憑（見偵卷第七一頁）。被告有與證人甲○○共犯行使偽造通用紙幣之犯行，應堪認定。
  (二)被告雖以上情置辯，並提出大仁醫院門診處方箋影本二紙及戶籍謄本影本為證，
    以明伊並未與甲○○共犯行使偽造通用紙幣之犯行。而被告亦確實於九十二年三
    月五日至大仁醫院就診，及至戶政事務所申請戶籍謄本等情無訛，此有大仁醫院
    九十二年十月二十八日大洽字第九二一二三號函及戶籍謄本正反面影本附卷可稽
    （見本院卷第八二至八六頁；偵卷第九九頁）。然審諸本件共同行使偽造通用紙
    幣犯行之態樣，係被告於九十二年三月五日將偽造之通用紙幣交付予甲○○後，
    由甲○○以每次持千元偽造通用紙幣一張，向檳榔攤購買小額檳榔、香菸，以換
    取找回真鈔或硬幣之方式，連續行使偽造通用紙幣，已如上述。故而，被告於案
    發當天自搭載甲○○至台南縣新化鎮之後，至當天下午再回到與甲○○相約一起
    北上之地點即台南縣新化鎮青果市場為止，期間究竟做了何事，尚與本案犯行無
    涉。再扣案之十四紙偽造紙鈔經送鑑後，雖未採得被告之指紋，然經本院函詢結
    果，該扣案之十四紙偽造紙鈔上並未採得任何指紋，此有台南縣警察局新化分局
    九十二年十一月十日化警荊字第０九二０００三六八０號函覆及證人即台南縣新
    化分局刑事組警員己○○於本院審理時證述在卷（見本院卷第八八、八九、一六
    三頁）。準此，則前揭扣案之十四紙偽造紙鈔既未採得任何人包括被告及衡情應
    摸過紙鈔之甲○○之指紋，自難據以為認定事實之依據。至於證人甲○○嗣後於
    本院審理時雖改口證稱：伊是被查獲後才知悉該等紙鈔係偽鈔云云（見本院卷第
    六二頁）。惟查，證人甲○○於警、偵訊中自承：伊朋友「肉啊」拿這肆張千元
    偽鈔給伊時，伊知道是偽鈔；「肉仔」有跟伊說過是偽鈔等語明確（見偵卷第七
    頁；九十二年度偵字第三一二二號卷第十五頁），且其於本院審理時並未爭執前
    揭筆錄記載有誤，而僅係證稱：伊忘記了等語，或不回答（見本院卷第六二、六
    三頁）。因此，證人甲○○於警、偵訊中之供述應較本院審理時之證詞可採。併
    參以證人甲○○於本院及另案審理時均自承被告交付上開偽鈔時，有叫伊每次拿
    二張使用，其餘藏起來，身上不要帶那麼多偽鈔，及證人甲○○於短時間內，連
    續使用千元偽鈔向被害人丙○○等人購買價值小額之香菸、檳榔等情觀之，證人
    甲○○明知被告交予行使之前開千元紙幣確係偽鈔，要無疑義。
  (三)綜上所述，本件事證明確，被告與甲○○共犯行使偽造通用紙幣之犯行，堪以認
    定。
三、依據中央銀行在臺灣地區委託臺灣銀行發行新臺幣辦法之規定，新臺幣為臺灣地
    區流通之貨幣，是核被告所為，係犯刑法第一百九十六條第一項之行使偽造通用
    紙幣罪。被告意圖供行使之用而收集偽造通用紙鈔之低度行為，為行使之高度行
    為所吸收，不另論罪；又被告以偽造之通用紙鈔冒充真鈔而矇混行使，詐取被害
    人之財物，則其行使偽造通用紙鈔之行為，當然包含詐欺之性質，應為行使偽造
    通用紙鈔行為所吸收，亦不另論詐欺罪。被告與甲○○間，有犯意聯絡及行為分
    擔，均為共同正犯。被告先後四次行使偽造通用紙鈔之犯行，時間緊接，犯罪構
    成要件相同，顯係基於概括犯意為之，為連續犯，應依刑法第五十六條之規定論
    以一連續行使偽造通用紙幣罪，並加重其刑。爰審酌被告貪圖一己私利，而指使
    他人共同行使偽造紙幣之行為，有紊亂金融秩序、造成社會不安、破壞千元紙幣
    之公共信用之虞，妨害社會正常之經濟發展及國家之金融秩序，且犯後否認犯行
    ，尚無悔意，惟衡諸其等所行使之偽造通用紙幣僅四張，數量尚非鉅大，犯罪所
    得不多等一切情狀，量處如主文所示之刑，以資懲儆。至於扣案之偽造壹仟元通
    用紙幣十七張（其中號碼ＢＮ００六九０六ＹＦ一張、ＢＮ００六０００ＹＦ九
    張、ＢＮ００六九００ＹＦ七張），不問屬於犯人與否，均應依刑法第二百條規
    定宣告沒收。
據上論斷，應依刑事訴訟法第二百九十九條第一項前段，刑法第二十八條、第五十六
條、第一百九十六條第一項、第二百條，罰金罰鍰提高標準條例第一條前段，判決如
主文。
本案經檢察官庚○○到庭執行職務。
中      華      民      國    九十三    年      四      月      六      日
                              臺灣臺南地方法院刑事第八庭
                                  審判長   法  官  吳勇輝
                                           法  官  鄭燕璘
                                           法  官  陳映佐
右正本證明與原本無異。
如不服本判決，應於判決正本送達後十日內，向本院提出上訴狀。
                                           書記官  張宜柔
中      華      民      國    九十三    年      四    月      七      日
附錄法條：
刑法第一百九十六條第一項：
    行使偽造、變造之通用貨幣、紙幣、銀行券，或意圖供行使之用而收集或交付於
    人者，處三年以上十年以下有期徒刑，得併科五千元以下罰金。
